【裁判字號】    90,交訴,37
【裁判日期】    900523
【裁判案由】    公共危險等
【裁判全文】
臺灣新竹地方法院刑事判決                            九十年度交訴字第三七號
    公  訴  人  臺灣新竹地方法院檢察署檢察官
    被      告  乙○○
右列被告因過失致死等案件，經檢察官提起公訴（九十年度偵字第二九五、四九○、
六二一號），本院判決如左︰
    主  文
乙○○服用酒類，不能安全駕駛動力交通工具而駕駛，處有期徒刑參月。又駕駛動力
交通工具肇事，致人死亡而逃逸，處有期徒刑壹年。又因過失致人於死，處有期徒刑
壹年。應執行有期徒刑貳年。
    事  實
一、乙○○係汽車駕駛人，明知服用酒類，不能安全駕駛動力交通工具而駕駛，將因
    注意力減低、反應能力趨緩，危及他人行車往來之安全，而致生公共危險。詎其
    於民國八十九年十二月十九日凌晨一時許起至同日凌晨五時許止，在位於新竹市
    ○○路凱悅中正ＫＴＶ處與友人共同飲用高粱酒，迄至同日凌晨五時多許，仍因
    體內酒精濃度過高，飲酒後吐氣所含酒精成份尚遠超過每公升０．二五毫克之標
    準，注意力已減低，而達不能安全駕駛動力交通工具自用小客車之狀態，猶駕駛
    車牌號碼三Ｈ—一○七一號自用小客車，由新竹市市區往竹東方向行駛。嗣於同
    日凌晨六時許，其駕駛前開自用小客車行經新竹市○○路○段一百六十三巷前處
    時，應注意並能注意飲酒後吐氣所含酒精成份超過每公升０．二五毫克以上者，
    不得駕車，且行車時駕駛人應注意車前狀況，隨時採取必要之安全措施，而依當
    時之路況係晴天，為晨光，且路面乾燥、無障礙物、無缺陷、視距良好，並無不
    能注意之情形。詎其竟在酒意未消下，疏未注意前開規定，而於行經該處時，當
    場撞擊行經該路段之路人張同權，致張同權受有右額部一處擦傷三Ｘ三公分、右
    臉頰呈Ｕ型擦傷，間隔大小二‧五公分、右大小三公分及左大小五公分、右頭枕
    部呈二處擦傷，上大小四Ｘ三公分、下大小二Ｘ二公分、頭枕部撕裂性外傷合併
    下陷性骨折二Ｘ三公分、左背部一處擦傷二Ｘ二公分及右腳足背部二Ｘ二公分外
    傷等傷害。詎乙○○明知已因駕駛前開車牌號碼三Ｈ—一○七一號自用小客車之
    動力交通工具肇事，竟未下車對張同權採取救護措施或報警，隨即駕車逃逸，而
張同權經送醫急救後仍因頭部外傷合併出血不治死亡。嗣於同日上午，乙○○打
    電話至警局，經警要求乙○○到警局而為警查獲，並於同日上午七時七分許測試
    乙○○血中所含酒精濃度，結果其濃度仍高達一‧二○ｍｇ／ｌ，顯然肇事時飲
    酒後吐氣所含酒精成份已遠超過每公升０．二五毫克以上。
二、案經新竹市警察局第二分局報請及丁○○、丙○○訴請，暨臺灣新竹地方法院檢
    察署檢察官自動檢舉偵查起訴。
    理  由
一、訊據被告乙○○固對於右揭時地飲酒後仍駕駛前開動力交通工具，發生撞擊後並
    未停下來等情供承不諱，惟辯稱：當天伊只知道撞到東西但不知道是撞到人，後
    來有人開車在後面按喇叭，伊停下來，對方問有沒有撞到人，伊說不知道，對方
    只叫伊在路邊等他，他就開走了，等了約五分鐘之後見他沒來，後來伊就走了。
    後來有打電話到關東橋派出所，問在關東市場那邊是否有發生車禍，警員說有，
    並問是否有撞到人，伊回答不了解，及說會馬上過去，後來伊就過去了。而伊當
    時確實沒有發現擋風玻璃破掉以及帽子，因當時頭髮留很長，平常也會戴著帽子
    出門，後來到了派出所以後警員問為何會有帽子，伊以為是伊自己所有的云云。
    經查，右揭事實業據告訴人指述在卷，且為證人戴俊龍於警、偵訊時證稱：當時
    伊從便利商店買東西出來，聽到有撞擊聲，後來看到有路人討論說有一輛白色車
    子撞到傷者，伊就開車去追，大概五百公尺處看到一輛白色車子，因為看到車子
    的擋風玻璃破掉，叫他停車，他沒有停，大概在五百公尺前在光復路右轉大概三
    百公尺處才停，伊停在他旁邊跟他說撞到人，並叫他跟伊回現場，他表現很緊張
    ，伊將車牌抄下，回到現場，但他沒有跟來現場等語綦詳，並為被告所不否認確
    於喝酒後駕駛前揭車輛並於右揭時地發生撞擊等情，復有刑法第一百八十五條之
    三案件測試觀察記錄表一份、道路交通事故調查報告表一份、肇事現場圖一份、
    酒精濃度測試表一紙、汽機車駕駛人酒後生理協調平衡檢測記錄表一份、新竹市
    警察局舉發違反道路交通管理事件通知單一份及被告所駕駛車輛之照片二幀附卷
    可稽。又被害人張同權確係因本件車禍當場造成右額部一處擦傷三Ｘ三公分、右
    臉頰呈Ｕ型擦傷，間隔大小二‧五公分、右大小三公分及左大小五公分、右頭枕
    部呈二處擦傷，上大小四Ｘ三公分、下大小二Ｘ二公分、頭枕部撕裂性外傷合併
    下陷性骨折二Ｘ三公分、左背部一處擦傷二Ｘ二公分及右腳足背部二Ｘ二公分外
    傷等傷害，雖經緊急送往新竹縣竹北市東元綜合醫院急救，惟仍因頭部外傷合併
    出血不治死亡之事實，亦據檢察官督同法醫師相驗無訛，有相驗屍體證明書、驗
    斷書、勘驗筆錄暨被害人照片六幀等在卷可證。按飲酒後吐氣所含酒精成份超過
    每公升０．二五毫克以上者，不得駕車，且汽車行駛時，駕駛人應注意車前狀況
    ，並隨時採取必要之安全措施，道路交通安全規則第九十四條第三項、第一百十
    四條第一款分別定有明文。被告為汽車駕駛人，自應遵守上開規定。惟查，被告
    肇事後經檢測結果，其血中所含酒精濃度仍高達一‧二○ｍｇ／ｌ，有前開測試
    結果一紙附卷足按，顯然其肇事後飲酒後吐氣所含酒精成份應遠超過每公升０．
    二五毫克之標準下無疑。又本案車禍當時之路況係晴天，為晨光，且路面乾燥、
    無障礙物、無缺陷、視距良好，並無不能注意之情形，有前開交通事故調查報告
    表附卷可稽。詎被告應注意並能注意前開規定事項，又無不能注意之情事，竟疏
    未注意，而在酒意未消，肇事後經檢測，血中所含酒精濃度仍達一‧二○ｍｇ／
    ｌ，顯然肇事時飲酒後吐氣所含酒精成份遠超過每公升０．二五毫克之標準，復
    未注意車前狀況，因而肇致本件車禍，足見其就本件車禍之發生確有過失甚明。
    而被告雖一再堅稱並不知已肇事撞到被害人云云，然查被告所駕駛之前揭車輛前
    方擋方玻璃已明顯破碎，且有一破洞，被害人所戴之帽子復從該破洞飛進被告所
    駕駛之前揭車輛中等情，有上揭被告所駕駛自小客車照片二幀在卷足證，並為告
    訴人指述該帽子為被害人於案發時所戴等情無訛，被告復自承撞擊後其係行駛在
    內側車道，則被告又豈有不知已因駕車肇事撞到人一節。雖被告辯稱當時其因留
    長髮是以常會攜帶帽子云云，然其甫經查獲時經警訊問時對為何有這頂帽子也不
    是很清楚等情，業據證人戊○○證述甚明，且被告於偵訊時係陳稱：當時沒有看
    到帽子，是警察告知才知道等語，均與被告所辯上情不符，且此情果係為真，其
    為何遲至本院最後一次審理時方為此辯解，再者，帽子果係被告所戴，衡情其應
    會置放在左邊座位或後座，應不致翻轉可能導致反光的帽子內面並放置在可能會
    妨礙其行車視線之位置。是以應認被告於肇事後仍有意識能力得知已撞擊行人卻
    仍駕車逃逸之犯意及犯行，自不待言。從而，本案車禍之發生既係因被告之過失
    所致，而被害人亦因本案車禍而死亡，顯然被告之過失與被害人之死亡間，確具
    有相當之因果關係。綜上，本件事證已臻明確，被告犯行堪予認定。
二、核被告乙○○服用酒類，不能安全駕駛動力交通工具而駕駛，所為係犯刑法第一
    百八十五條之三之服用酒類，不能安全駕駛動力交通工具而駕駛罪。又因過失致
    人於死，所為係另犯刑法第二百七十六條第一項之過失致死罪。又駕駛動力交通
    工具肇事，致人死亡而逃逸，所為係犯刑法第一百八十五條之四之駕駛動力交通
    工具肇事致人死亡逃逸罪。又其所犯上開三罪間，罪名不同，行為互殊，應予分
    論併罰。又被告酒醉駕車，因而致被害人死亡，依道路交通管理處罰條例第八十
    六條第一項規定，加重其刑至二分之一。又被告肇事後曾以電話詢問關東橋派出
    所是否發生車禍等情，業據被告供述在卷，並為證人即警員甲○○證述：當時是
    伊值班，被告打電話來是伊接到，伊記得當時有問對方你是否就是開車的人，他
    說是。伊問你現在在哪裡，他說馬上要過來，伊問大約需多少時間，他說要十分
    鐘，之後他就自己開車過來了等語屬實，而雖然案發當時警員戊○○接獲通報後
    趕往案發現場途中，即為證人戴俊龍攔下，並告知他有攔到肇事車輛及車號，陳
    警員就要求戴俊龍先至派出所等，其就開車至現場處理，到現場後，其打電話給
    甲○○要他幫忙查車籍資料，後來甲○○有回報給其車主之姓名及車籍資料。而
    甲○○警員是在值班時接獲民眾報案說發生車禍，其乃通知戊○○前往處理，之
    後戊○○要其查三Ｈ—一○七一號小客車之車籍資料，等其查出之後先回報給戊○○車主之姓名及住址後，被告才打電話過來等情，亦據證人戊○○及甲○○於
    本院審理時到庭結證述明確，然上揭車輛車主並非為被告，而係張江六妹，為前
    揭新竹市警察局舉發違反道路交通管理事件通知單記載甚明，而被告打電話至派
    出所時，警員既只知悉肇事車輛之車號，而嗣戊○○警員回到派出所時被告已在
    所內，戊○○又未在事先先去找過車主，現亦無法確定派出所內何位人員曾去詢
    問車主是否就是肇事之人等情，為證人戊○○證述明確，足徵偵查機關在被告告
    知證人甲○○其就是肇事者之前，僅知肇事車輛之車號而尚未知悉被告即是駕車
    之人，是以被告於電話中告知其就是駕車之人，並隨即至派出所，應認係在犯罪
    未發覺前向偵查機關之警察自首，應依刑法第六十二條之規定減輕其刑，並依法
    先加後減之。爰審酌被告於酒後不能安全駕駛而駕車，嚴重影響他人之人車生命
    、財產安全，並因而導致被害人死亡，且肇事後猶逃逸，犯罪手段、情節及所生
    危害非輕，過失之情節及犯罪所生之損害重大，僅供承部分犯行，且未與被害人
    家屬達成民事和解之犯罪後態度等一切情狀，量處如主文所示之刑，併定應執行
    之刑，以資懲儆。
據上論斷，應依刑事訴訟法第二百九十九條第一項前段，刑法第一百八十五條之三、
第一百八十五條之四、第二百七十六條第一項、第五十五條、第五十一條第五款，道
路交通管理處罰條例第八十六條第一項，罰金罰鍰提高標準條例第一條前段，判決如
主文。
本案經檢察官吳金棟到庭執行職務。
中    華    民    國      九十      年      五      月      二十三      日
                                  臺灣新竹地方法院交通法庭
                                      法  官   楊  惠  芬
右正本證明與原本無異。
如不服本判決，應於判決送達後十日內向本院提出上訴狀( 應附繕本 )，上訴於
臺灣高等法院。
                                      書記官   吳  鈺  敏
中    華    民    國      九十      年      五      月      二十三      日
附錄論罪科刑法條：
刑法第一百八十五條之三：
服用．．．酒類或．．．，不能安全駕駛動力交通工具而駕駛者，處一年以下有期徒
刑、拘役或三萬元以下罰金。
刑法第一百八十五條之四：
駕駛動力交通工具肇事，致人死傷而逃逸者，處六月以上五年以下有期徒刑。
刑法第二百七十六條第一項
因過失致人於死者，處二年以下有期徒刑、拘役或二千元以下罰金。


司法院資訊處製作；財團法人民間司法改革基金會備份。
